【裁判字號】    85,台上,1459
【裁判日期】    850328
【裁判案由】    竊盜（常業竊盜）
【裁判全文】
最高法院刑事判決                              八十五年度台上字第一四五九號
    上訴人  台灣高等法院檢察署檢察官
    被  告  甲○○
右上訴人因被告竊盜（常業竊盜）案件，不服台灣高等法院中華民國八十四年五月十
八日第二審更審判決（八十三年度上更(一)字第八四四號，起訴案號：台灣桃園地方法
院檢察署八十一年度偵字第五七六六、五八二九、六五三六、七六九一號），提起上
訴，本院判決如左：
    主  文
原判決撤銷，發回台灣高等法院。
    理  由
本件原判決以公訴意旨略稱：被告甲○○為圖厚利，竟基於常業之犯意，自民國八十
年五月間起至同年底，加入以范國廷為首之「竊車套車集團」，並以中壢市○○路○
段二八一巷十五弄二十號之一為據點，由范國廷下手行竊，被告及陳乾政或萬春龍（
陳乾政、萬春龍己判刑確定）則在旁把風，共同竊得如原判決附表所示贓車，得手後
，再由被告將所竊贓車開往上址後，由被告或萬春龍將贓車之車身或引擎號碼磨滅，
重新打上被告等人事先所購事故車之車身或引擎號碼，足生損害於監理機關對於車籍
之管理，或將贓車引擎吊至事故車之車身完成套車，繼由被告或張茂騫（已起訴）從
事鎖頭更換或套車後之修繕、整理工作，以避人耳目，再分別將上開贓車售予他人，
得款朋分花用，認被告犯有刑法第二百十六條、第二百十條行使偽造私文書罪、第三
百二十二條常業竊盜罪嫌，而為牽連犯云云。惟經調查結果，被告之犯罪尚屬不能證
明，因以第一審諭知被告無罪之判決，為無不合，予以維持，而駁回檢察官在第二審
之上訴，固非無見。
惟查：(一)、本件原判決理由明公訴意旨指被告甲○○共同竊取原判決附表所示贓車
云云，然判決理由以附表說明者，亦屬理由之一部。本件作為述理由一部之所謂附
表，未見附入判決之內已與未有理由之記載無異，即無從判斷被告有無竊取贓車及
磨滅贓車引擎之依據，自有未妥。(二)、審理事實之法院，本乎發見實質的真實之本旨
，對於案內一切與罪名之成否、論罪科刑有關之證據，除認為不必要者外，均應詳為
調查，然後基於調查所得之心證，以為判斷之基礎；故證據雖已調查，若尚有其他必
要部分並未調查，即與證據未經調查無異，如遽行判決，仍難謂無刑事訴訟法第三百
七十九條第十款規定所稱應於審判期日調查之證據未予調查之違法。卷查訴訟資料，
范國廷在檢察官偵查時供稱其記事簿上所載「阿郎」電話號碼「六八九九九二」係指
被告甲○○無訛（他字卷第八頁）；而高虎江亦證實被告之電話為「六八九九九二」
號（偵字第五七六六號卷第四十四頁）。又陳乾政亦供述：「阿郎這個人，我不知是
否叫甲○○，其人長得胖胖黑黑的，是客家人、身高一百六十三公分、照片中的甲○
○我看根本不像是阿郎」（原審上更(一)卷第五十六頁），依此觀之，究竟六八九九九
二號電話，是否係被告所使用之電話﹖原審未向電信局查證，被告身材是否陳乾政所
言胖胖黑黑、客家人、身高一六三公分﹖原審亦未詳查在理由內為必要之論證，遽為
被告未參與以范國廷為首之竊車集團之犯罪之論斷，難謂無應於審判期日調查之證據
未予調查之違法。(三)、證人即高虎江前妻黃秋月在檢察官偵查時證稱：「……後來他
（指被告）又與黑龍開始偷車，我知道之後，勸他回來到我家做水泥工，他到我家時
，心情不好，他說怕在那做會害到我們，他到我家期間，黑龍也常打電話去找他」（
偵字第五七六六號卷第六十八、六十九頁）；黑龍乃范國廷之綽號，亦據萬春龍供明
在卷（偵字第一三八九號卷）；而范國廷現綽號叫長，且自稱其對外僅用長這個
綽號，不用黑龍之綽號（一審卷第九十頁），足見知悉范國廷之綽號為黑龍者不多。
茲黃秋月知有黑龍者，又當庭指認范國廷即黑龍（偵字第五七六六號卷第七十頁）
。則綜此各情觀之，黃秋月之上開證詞，似非自行捏造，而全無可信。原審竟以黃秋
月為高虎江之前妻，其將責任往他人身上推為由，而未予採信，遽為被告有利之論斷
，亦有可議。上訴意旨指摘原判決不當，尚非全無理由，應認仍有撤銷發回更審之原
因。
據上論結，應依刑事訴訟法第三百九十七條、第四百零一條，判決如主文。
中      華      民      國    八十五    年      三      月    二十八    日
                              最高法院刑事第六庭
                                  審判長法官  董  明  霈
                                        法官  丁  錦  清
                                        法官  楊  商  江
                                        法官  賴  忠  星
                                        法官  林  增  福
      右正本證明與原本無異
                                              書  記  官
中      華      民      國    八十五    年      四      月      九      日


司法院資訊處製作；財團法人民間司法改革基金會備份。
